【裁判字號】    97,交聲,2313
【裁判日期】    970930
【裁判案由】    違反道路交通管理處罰條例聲明異議
【裁判全文】
臺灣臺北地方法院交通事件裁定        97年度交聲字第2313號
原處分機關  臺北市交通事件裁決所
異  議  人
即受處分人  甲○○
上列異議人即受處分人因違反道路交通管理處罰條例案件，對於
臺北市交通事件裁決所於97年9 月4 日所為之處分（原處分案號
：北市裁罰字第裁22-AEW401012號）聲明異議，本院裁定如下：
    主    文
異議駁回。
    理    由
一、按汽車倒車時，應顯示倒車燈光或手勢後，謹慎緩慢後倒，
    並應注意其他車輛及行人，道路交通安全規則第110 第2 款
    定有明文。次按汽車駕駛人倒車時不注意其他車輛或行人者
    ，處新台幣（下同）600 元以上1,200 元以下罰鍰，道路交
    通管理處罰條例第50條第2 款分別亦有明文規定。
二、本件原處分機關即臺北市交通事件裁決所以異議人即受處分
    人甲○○駕駛車牌號碼7B－766 號營業一般小客車，於民國
    97年7 月5 日中午12時許，在臺北市○○街31巷與景豐街37
    巷7 弄口前倒車時，與適沿景豐街31巷南向北方向行駛、由
    聶國維所駕駛之車牌號碼9A—3228號自用小客車發生碰撞而
    肇事，經臺北市政府警察局文山第二分局員警舉發「倒車時
    不注意其他車輛或行人」之違規，嗣因異議人於應到案日期
    前向原處分機關提出申訴，原處分機關請舉發單位調查結果
    ，仍認異議人有前揭違規行為，原處分機關遂於97年9 月4
    日依道路交通管理處罰條例第50條第2 款及違反道路交通管
    理事件統一裁罰標準表規定，裁處異議人600 元罰鍰，並記
    違規點數1 點，合先敘明。
三、異議人聲明異議意旨略以：當時車子本已停好，因車門被擋
    住無法開啟，所以才開車轉個扇型好讓我太太開車門下車，
    再開回路邊停車的時候，後方的車剛好在本人後方的左角，
    本人只是輕微擦撞致該車保險桿油漆脫落，為此聲明異議，
    請求撤銷原處分等語。
四、經查：
  (一)異議人於97年7 月5 日中午12時許，駕駛車牌號碼7B－766
    號營業小客車，在臺北市○○街31巷與景豐街37巷7 弄口前
    倒車時，與聶國維所駕駛之車牌號碼9A—3228號自用小客車
    發生碰撞而肇事等情，有臺北市政府警察局文山第二分局製
    作之道路交通事故初步分析研判表、A3類道路交通事故調查
    報告表、道路交通事故補充資料表、道路交通事故談話紀錄
    表、道路交通事故現場圖等資料在卷可稽。異議人既不否認
    與後車發生碰撞，且觀諸卷附之道路交通事故談話記錄表，
    9A－3228號車駕駛人聶國維陳稱：「肇事前我駕駛9A－3228
    號自小客車由興隆路2 段25巷內南向北直行至景豐街31 巷
    時，在我車前方一部7B－766 計程車停下來讓其右後方乘客
    下車後，該計程車便立刻往南倒車並向右側路邊時，當時我
    車正停止於該計程車後方約3 至4 公尺等候。計程車乘客下
    車後，不料該計程車突然向我車右前方倒車過來，速度很快
    ，致該計程車左後車角撞擊我車右前車頭葉子板而肇事，該
    計程車肇事後，又往前靠右側路邊停車」等語，可認該9A－
    3228號自小客車在肇事前係位於異議人車輛後方呈停止狀態
    ，而異議人於倒車時並未顯示倒車燈光或手勢，顯見異議人
    即有高度可能於倒車時並未注意其他車輛。況據異議人於談
    話記錄表陳稱：「肇事前我駕駛7B－766 計程車，由景豐街
    31巷內北向南肇事地點前我車上右後座，我停車我太太先開
    啟車門下車後，我車便倒車要靠路邊右側停車，當時我車在
    倒車時，我有注意到由車內後照鏡看見我車後有車停等中，
    我車便慢慢向右後方路邊倒車時，突然我車左後車角在倒車
    時碰撞在後方臨停9A－3228自小客車右前車角後而肇事」等
    語明確。綜此，異議人雖陳稱於倒車時已發現聶國維駕駛之
    車輛，然肇事當時為白天，且天候為晴天，此觀道路交通事
    故調查報告表、交通事故談話紀錄表等資料可明，若異議人
    於倒車前確有顯示倒車燈光或手勢後，謹慎緩慢後倒，當可
    發現聶國維駕駛之臨停車輛，而與該車保持適當距離，不致
    貿然倒車而肇事。故異議人於不注意其他車輛或行人之情況
    下，即擅自倒車之違規行為甚明。從而，本件事證明確，異
    議人之違規行為堪以認定。
  (二)異議人雖辯稱其係停車時不小心與後車發生輕微碰撞云云。
    惟查，異議人車輛既尚未緊靠路邊完全停妥，故仍屬行進中
    之車輛，縱係為停車而車速緩慢，仍應遵守相關交通規則，
    於倒車時亦應顯示倒車燈光或手勢後，謹慎緩慢後倒，異議
    人於倒車時既與後方靜止車輛發生碰撞而肇事，顯見異議人
    並未注意其與後方車輛之距離，且未以燈光或手勢預使後方
    車輛注意並即時採取適當反應，即貿然倒車並因而肇事，是
    異議人之違規情節甚為明確，異議人以前詞置辯，並不足採
    。又依卷附臺北市○○○○○道路交通事故初步分析研判表
    所示分析研判結果，肇事原因為「7B－766 號計程車：倒車
    時未注意其他車輛」，是肇事結果導致車損情形嚴重與否，
    此乃異議人本身之民事賠償責任問題，與異議人「倒車時不
    注意其他車輛或行人」之違規事實無涉，則縱使僅是輕微擦
    撞未造成嚴重損害，亦不能因此而解免異議人之違規責任。
五、綜上所述，異議人確有在前揭時、地，倒車時不注意其他車
    輛或行人之違規行為，原處分機關依前揭道路交通管理處罰
    條例第50條第2 款之規定，裁處異議人罰鍰600 元，尚無違
    誤。異議人猶執前詞指摘原處分不當，為無理由，自應將其
    異議駁回。
六、據上論斷，應依道路交通案件處理辦法第19條，裁定如主文
    。
中    華    民    國    97    年    9    月     30    日
                              交通法庭法  官  林孟皇
本正本證明與原本無異。
如不服本裁定，應於送達後5日內向本院提出抗告狀。
                                      書記官  楊雅鈞
中    華    民    國    97    年    9     月    30    日


司法院資訊處製作；財團法人民間司法改革基金會備份。
